臺灣高等法院刑事判決　　　　　　　 96年度交上訴字第171號
上　訴　人
即　被　告　乙○○
上列上訴人即被告因公共危險等案件，不服臺灣板橋地方法院96
年度交訴字第5號，中華民國96年8月9日第一審判決（起訴
案號：臺灣板橋地方法院檢察署95年度偵字第27130號），提起
上訴，原審判決如下：
    主  文
上訴駁回。
    事  實
一、乙○○係「山佳鋁門窗」之實際負責人，平日以載運及安裝
    鋁門窗為業，係以駕駛為附隨業務之人。其於民國95年9 月
    30日16時許，駕駛其所有之車牌號碼GT-5287 號自用小貨車
    ，沿臺北縣樹林市○○路○ 段往土城方向行駛，於同日16時
    25分許行經臺北縣樹林市○○路○ 段往中華路之路口，占用
    該路段內側第二車道之左轉專用車道停等紅綠燈，其本應注
    意起步前應注意前後左右有無障礙或車輛行人，並應讓行進
    中之車輛行人優先通行及應注意車前狀況，隨時採取必要之
    安全措施，又車輛行駛應依指定車道行駛，而當時天候為晴
    、日間自然光線、視距良好、該處為乾燥、無缺陷、無障礙
    物之柏油路面，並無不能注意之情事，乙○○於起步時未注
    意前後左右有無車輛，即偏右切往直行車道，適甲○○騎乘
    車牌號碼N2P-180 號重型機車於前開路口暫停在乙○○自用
    小貨車右側停等紅燈，於起步欲左轉之際，因乙○○之自用
    小貨車向右偏駛，甲○○見狀閃避不及，遭乙○○駕駛之前
    開自小貨車撞擊其左膝蓋，致甲○○重心不穩而當場倒地，
    因此受有左肘、左膝及左下肢挫擦傷、左膝挫傷合併血腫及
    左膝貝克氏囊腫復發等傷害。詎乙○○於肇事後，仍駕駛前
    開車輛繼續前行，未下車查看甲○○傷勢或向警察機關報告
    ，亦未採取救護或其他必要措施，其聽見甲○○喊聲，暫停
    時透過後視鏡見到甲○○向其招手示意後，反而另行起意駕
    車逃逸離去，適經甲○○記下車號報警後，經警循線查獲上
    情。
二、案經被害人甲○○訴由臺北縣政府警察局樹林分局報請臺灣
    板橋地方法院檢察署檢察官偵查起訴。
    理  由
一、被告乙○○對於檢察官所提出甲○○、蕭文平於審判外之陳
    述（偵查中均經具結），並無證據能力之爭執。對於道路交
    通事故現場圖、道路交通事故調查報告表、道路交通肇事人
    自首情形記錄表、疑似道路交通事故肇事逃逸追查表、現場
    照片、仁愛醫院診斷證明書、元復醫院診斷證明書、亞東紀
    念醫院診斷證明書等書證，形式真正亦不爭執，堪認上開證
    據有證據能力。
二、訊據被告固不否認有於前開時間駕車行經臺北縣樹林市○○
    路○ 段往中華路之路口，惟矢口否認有過失傷害及肇事逃逸
    之犯行，辯稱：伊並無印象有在該處與人發生車禍，當時雖
    有停下來，看到有人在路口招手，但伊不認識招手之人，所
    以又開車離開，並無肇事逃逸云云。經查：
  (一)被告於95年9 月30日16時25分許，駕駛車牌號碼GT-5287 號
    自用小貨車，在臺北縣樹林市○○路○ 段與中華路口停等紅
    綠燈，起步後擦撞於其右側亦停等紅燈起步，由告訴人甲○
    ○所騎之車牌號碼N2P-180 號重型機車，致告訴人倒地後受
    傷等情，除據告訴人指訴明確外，與證人蕭文平證述相符。
  (二)被告雖否認有與告訴人車禍肇事，惟告訴人於原審審判中復
    證稱：當時我與被告都在停等紅燈，我要左轉，而被告在我
    左側要往右往中華路（中山路直行銜接中華路），我當時剛
    好要起步，腳還沒有抬起來，左膝蓋被撞到等語（見原審96
    年3 月27日審判筆錄）。與被告所述：當時我行駛於內二車
    道，但因為我要直走，要切到外車道才能直走中華路，所以
    換到慢車道，我沒有注意到占用左轉車道，是要行駛時，才
    想到中華路比較近等語（見原審同前日審判筆錄10-11 頁）
    。足見告訴人所述被告駕車行駛於內二車道，於起步後向右
    側切往直行車道而擦撞等情為實。
  (三)且證人蕭文平於原審審判中亦證稱：95年9 月30日，我當時
    路過樹林中山路往中華路口，距離我前方約十幾公尺左右，
    有一輛機車被小貨車撞到，他們是同向直行，機車在小貨車
    的右邊，因為時間很久，我現在不記得他們如何碰撞，只記
    得當時兩車靠在一起，一靠近機車就倒下去，我騎過去約四
    、五公尺處停下來，轉頭過去看到是告訴人倒在地上，我認
    識告訴人，所以我有叫他，但是我看他當時沒有怎樣，所以
    我就直接騎機車走，前方的小貨車有停一下，我看到那輛車
    有寫山佳鋁門窗等語（見原審96年7 月13日審判筆錄第4-5
    頁）。足見被告駕車於上開路口，因起步時向右偏駛，致告
    訴人受撞倒地等情為實。
  (四)又雖然告訴人於偵查卷第11現場圖指兩車行駛於外側車道上
    ，但嗣後即更正應係內側第二車道（見同卷第12頁現場圖）
    ，核與被告所述相符（見原審96年3 月27日審判筆錄第10頁
    ），而臺北縣樹林市○○路○ 段之內二車道為左轉車道（見
    偵查卷第18頁照片）。按汽車在設有左右轉彎專用車道之交
    岔路口，直行車不得占用轉彎專用車道；又汽車起駛前應顯
    示方向燈，注意前後左右有無障礙或車輛行人，並應讓行進
    中之車輛行人優先通行，道路交通安全規則第98條第2 項、
    第89條第1 項第6 款分別定有明文。被告駕車於上開地點，
    欲直行往中華路方向，卻占用左轉彎專用車道，起駛後欲變
    更行向，卻未注意左右有無其他車輛，而當時天候為晴、日
    間自然光線、視距良好、該處為乾燥、無缺陷、無障礙物之
    柏油路面，並無不能注意之情事，被告冒然由內二車道往右
    偏駛直行，致擦撞右側欲起步左轉之告訴人，其有過失自屬
    明確。又告訴人因被告之過失行為，受有左肘、左膝及左下
    肢挫擦傷、左膝挫傷合併血腫及左膝貝克氏囊腫復發等傷害
    ，有仁愛醫院診斷證明書、元復醫院診斷證明書、亞東紀念
    醫院診斷證明書在卷可稽，足認被告之過失行為與告訴人所
    受傷害間，有相當因果關係，其因業務上過失傷害人之犯行
    堪認明確。
  (五)被告雖又辯稱伊當時不知有發生車禍，後來好像聽到有人叫
    伊，伊暫停回頭看，但不認識招手之人，所以又開車離去，
    並非肇事逃逸云云。惟證人蕭文平於原審審判中證稱：以被
    告當時暫停的距離，可以看到倒地的告訴人等語（見原審96
    年7 月13日審判筆錄第7 頁）。與告訴人所述：當時倒地後
    ，膝蓋還沒有很痛，所以爬起來招手並大聲喊，被告有暫停
    一下然後又開走等語相符（見原審96年3 月27日審判筆錄第
    8-10頁）。而被告與告訴人機車發生擦撞雖甚輕微，但告訴
    人機車倒地時亦有發生聲響，而告訴人喊叫時，被告既能聽
    聞並暫停，並轉頭查看，豈會不知告訴人發生車禍？又被告
    雖辯稱當時只注意到有人招手，伊不認識招手之人，所以離
    開云云。惟告訴人固然起身招手示意被告停車，但當時其機
    車仍倒置路中，被告豈會毫無查見？縱因擦撞輕微，故擦撞
    之際被告並未查覺，惟至遲於其聽聞告訴人喊叫轉頭查看時
    ，業可知悉告訴人受撞倒地一事，渠事後為警查獲，始辯稱
    不知該路口有車禍發生云云，顯不足採信。
  (六)又本件肇事後，因被告逃離現場，經告訴人記下車號，查得
    之車輛與證人蕭文平所述車身噴有「山佳鋁門窗」等相符，
    此外，復有卷附道路交通事故現場圖、道路交通事故調查報
    告表、疑似道路交通事故肇事逃逸追查表、車號查詢車籍等
    資料在卷為據，被告犯行事證明確，應依法論處。
三、核被告所為，係犯刑法第284 條第2 項前段之業務上過失傷
    害罪、及第185 條之4 之駕駛動力交通工具肇事致人傷而逃
    逸罪。被告所犯上開2 罪間，犯意各別、行為互殊，應分論
    併罰。
四、原審認被告罪證明確，依刑法第185條之4、第284條第2項前
    段、第41條第1項前段，刑法施行法第1條之1，中華民國九
    十六年罪犯減刑條例第2條第1項第3款、第7條、第9條，審
    酌被告並無前科，有臺灣高等法院被告前案紀錄表在卷可稽
    ，素行尚佳，惟被告犯後未與告訴人達成和解，並酌其犯罪
    手段、所生危害等一切情狀，就業務過失傷害罪，量處拘役
    肆拾日；肇事逃逸罪，量處有期徒刑六月，並均諭知易科罰
    金折算標準。另敘明被告犯罪在中華民國九十六年四月二十
    四日以前，合依中華民國九十六年罪犯減刑條例第二條第一
    項第三款，就業務過失傷害罪，減為拘役二十日，如易科罰
    金，以新臺幣一千元折算壹日；肇事逃逸罪，減為有期徒刑
    三月，如易科罰金，以新臺幣一千元折算壹日，認事用法均
    無不合，量刑亦屬適當，被告上訴，猶執陳詞，空言否認犯
    罪，指摘原判決不當，為無理由，應予駁回。
據上論斷，應依刑事訴訟法第368條判決如主文。
本案經檢察官陳玉珍到庭執行職務。
中　　華　　民　　國　　96　　年　　12　　月　　27　　日
                  刑事第十庭審判長法  官  楊炳禎
                                  法  官  朱光仁
                                  法  官  陳博志
以上正本證明與原本無異。
如不服本判決，應於收受送達後十日內向本院提出上訴書狀，其
未敘述上訴之理由者並得於提起上訴後十日內向本院補提理由書
（均須按他造當事人之人數附繕本）。
業務過失傷害部分不得上訴。
                                  書記官  阮桂芳
中　　華　　民　　國　　96　　年　　12　　月　　27　　日
附錄：本案論罪科刑法條全文
刑法第284條
因過失傷害人者，處六月以下有期徒刑、拘役或五百元以下罰金
，致重傷者，處一年以下有期徒刑、拘役或五百元以下罰金。
從事業務之人，因業務上之過失傷害人者，處一年以下有期徒刑
、拘役或一千元以下罰金，致重傷者，處三年以下有期徒刑、拘
役或二千元以下罰金。
刑法第185條之4
駕駛動力交通工具肇事，致人死傷而逃逸者，處六月以上五年以
下有期徒刑。
